【裁判字號】    92,上易,2838
【裁判日期】    921112
【裁判案由】    妨害名譽
【裁判全文】
臺灣高等法院刑事判決                          九十二年度上易字第二八三八號
    上  訴  人  乙○○
    即  被  告
    選任辯護人  黃國璋律師
右上訴人因妨害名譽案件，不服臺灣板橋地方法院九十二年度易字第四五八號，中華
民國九十二年七月二十一日第一審判決（起訴案號：臺灣板橋地方法院檢察署九十年
度偵續字第二一號），提起上訴，本院判決如左：
    主  文
上訴駁回。
乙○○緩刑貳年。
    事  實
一、乙○○於民國（下同）八十八年（起訴書誤載為八十九年）九月某日，因其前妻
    林詩萍與甲○○間有債務糾紛，竟基於誹謗犯意，意圖散布於眾，於其開設位於
    臺北縣永和市○○街八八號之「芝蒂美容院」內，向顧客林秀雲、吳素雲稱：「
    其與甲○○認識十幾年，甲○○不是什麼好東西，曾吸過什麼東西，還倒馬路上
    ，又串通地下錢莊騙林詩萍錢」等，足以毀損甲○○名譽之事，嗣經林秀雲、吳
    素雲轉述告知甲○○，甲○○始知上情。
二、案經被害人甲○○訴由臺灣板橋地方法院檢察署檢察官偵查起訴。
    理  由
一、訊據上訴人即被告乙○○否認有何誹謗犯行，辯稱略以：「我沒有講這些話」云
    云。辯護意旨則略以：「證人與被告之妻林詩萍有利害關係，是其肯否為金錢甘
    冒風險而為虛偽陳述不無可議之處，本案無積極補強證據，僅憑與被告有相反利
    害關係證人證詞，當時店內僅有二人，如何認定被告主觀有散佈於眾之誹謗意圖
    ，原審記載未阻止林秀雲、吳素雲不得傳述於他人，與構成要件不符，被告係一
    時氣憤脫口而出，僅表達心中不滿，主觀無散佈於眾意圖」等語，然查：
(一)、依據證人林秀雲於偵查證稱：「當天我跟吳素雲都在場看到告訴人與被告乙○○
    正在說話，等告訴人離開後，被告乙○○就說與告訴人認識十幾年了，他不是什
    麼好東西，他曾經吸什麼東西，還倒在馬路上。還說告訴人與地下錢莊串謀要搞
    死他老婆，他已經準備好傢伙要對付告訴人」等語（第二一號偵卷第三一頁反面
    ），以及證人吳素雲於偵查證稱：「與林秀雲聽到的內容都一樣，我們是同時在
    場，我們幾乎都是一起去洗頭的」等語（第二一號偵卷第三二頁），與辯護意旨
    所稱之「被告係一時氣憤脫口而出，僅表達心中不滿，主觀無散佈於眾意圖」等
    語，足見被告有事實欄所載情事。
(二)、而吳秀雲證稱：「我與乙○○夫妻很熟，也常去幫忙他們客人洗頭」等語（第一
    ０三八號偵查卷第十四頁背面、第十五頁正面、第二一號偵查卷第三一頁至第三
    二頁）。另證人林秀雲、吳素雲並不隱瞞同案被告林詩萍積欠其二人債務之事實
    ，且其二人所證述內容相符，再被告乙○○亦承認證人林秀雲、吳素雲常在其美
    容院內（原審卷第三、二二頁），是證人林秀雲、吳素雲二人所證應堪採信。而
    該二人與被告並無嫌隙，亦非告訴人，其等所陳自堪信採，至於辯護意旨雖稱：
    「證人與被告之妻林詩萍有利害關係，是其肯否為金錢甘冒風險而為虛偽陳述不
    無可議之處」等情，然所陳之詞並無任何證據證明，顯屬臆測而不可採，而依刑
    事訴訟法第一百五十六條第二項之規定，僅被告或共犯之自白需補強證據，辯護
    意旨認證人之陳述尚需補強證據，亦有誤解。
(三)、按刑法第三百十條第一項之普通誹謗罪，係以意圖散布於眾而指摘或傳述足以毀
    損他人名譽之事，為犯罪構成要件，其中「散布於眾」，係主觀違法要素，而非
    客觀構成要件，只需事實足證行為人主觀有散布於眾意圖，客觀上有指摘足以毀
    損他人名譽之事之行為，即足構成誹謗罪。查被告乙○○對常出入其美容院之客
    人林秀雲、吳素雲，任意指摘上揭有關告訴人之具體事實，而其內容均足以貶損
    告訴人之聲譽，嗣告訴人經由林秀雲、吳素雲告知，得知上情，應堪認被告乙○
    ○有散布於眾之意圖，而向客人林秀雲、吳素雲指摘有關告訴人之事，所為符合
    刑法第三百十條第一項普通誹謗罪之要件，縱被告乙○○或為其妻林詩萍出氣所
    說，惟林詩萍與告訴人間之債務糾紛，與所謂告訴人「不是什麼好東西，曾吸過
    什麼東西，還倒馬路上」毫無關係，被告乙○○所指摘內容，顯示非僅表達對告
    訴人不滿，而進一步有貶損告訴人聲譽之犯意。且該美容院為公眾得任意出入之
    場所，辯護意旨解釋為僅對二位證人陳述，認為與構成要件不符，亦有誤認。至
    於原審判決敘明「被告未阻止林秀雲、吳素雲不得傳述於他人」等，係敘述理由
    並非說明構成要件，辯護意旨就此，亦有誤認。
(三)、另辯護意旨雖以：「被告乙○○為指摘之地點係在大門勢必緊閉之美容院內，非
    公眾得任意聽聞交談內容，與誹謗罪須散布傳播於多數不特定而使眾人知悉之構
    成要件不符」云云，然係誤將屬主觀違法要素之「意圖」要件解為客觀行為要件
    ，顯與法定誹謗罪之構成要件不符，尚不足採。至辯護意旨所引臺灣高等法院八
    十六年度上易字第六八一五號判決，與本案事實不同，且該案被告所稱：「他媽
    的，他把那老頭子害慘了」云云，其內容並未涉及事件之真偽，實非指摘或傳述
    足以毀損他人名譽之「具體事實」，本與誹謗罪之構成要件不符，是該案例尚不
    足以為被告有利事證據。
(四)、綜上，本件事證明確，被告乙○○所辯不足採信，其誹謗犯行，洵堪認定。
二、論罪科刑部分：
(一)、核被告乙○○所為，係犯刑法第三百十條第一項之普通誹謗罪。
(二)、原審認被告罪證明確，並適用刑事訴訟法第二百九十九條第一項前段，刑法第三
    百十條第一項、第四十二條第二項，罰金罰鍰提高標準條例第一條前段、第二條
    之規定，審酌被告乙○○誹謗告訴人之內容，事後未坦承犯行之態度，及其前無
    犯罪紀錄，有臺灣高等法院被告全國前案紀錄表、臺灣板橋地方法院檢察署刑案
    資料查註紀錄表各一份在卷可考等一切情狀，量處被告乙○○罰金肆仟元，並諭
    知如易服勞役，以佰元折算壹日，經核原判決認事用法並無不合，量刑之諭知
    亦屬妥適，上訴人即被告上訴意旨仍執前詞否認犯罪，指摘原判決不當，為無理
    由，應予駁回。被告前未曾受有期徒刑以上刑之宣告此有臺灣高等法院被告全國
    前案紀錄表在卷可查，其因一時失慮致有上開犯行，其經此刑之宣告後，當知所
    惕勉自勵，信無再犯之虞，足認本件之宣告刑以暫不執行為適當，爰併予宣告緩
    刑貳年，以鼓勵向上並期自新。
三、據上論斷，應依刑事訴訟法第三百六十八條，刑法第七十四條第一款，判決如主
    文。
本案經檢察官鍾鳳玲到庭執行職務。
中      華      民      國    九十二    年      十一    月    十二      日
                              臺灣高等法院刑事第七庭
                                  審判長法  官  吳  啟  民
                                        法  官  林  瑞  斌
                                        法  官  施  俊  堯
右正本證明與原本無異。
不得上訴。
                                        書記官  陳  彥  蕖
中      華      民      國    九十二    年      十一    月    十二      日
附錄：本案論罪科刑法條全文
刑法第三百十條：
意圖散布於眾而指摘或傳述足以毀損他人名譽之事者，為誹謗罪，處一年以下有期徒
刑、拘役或五百元以下罰金。
散布文字、圖畫犯前項之罪者，處二年以下有期徒刑、拘役或一千元以下罰金。
對於所誹謗之事，能證明其為真實者，不罰。但涉於私德而與公共利益無關者，不在
此限。


司法院資訊處製作；財團法人民間司法改革基金會備份。
